臺灣高等法院刑事判決
110年度上易字第545號
上  訴  人  
即  被  告  謝佩紋


上列上訴人因恐嚇等案件，不服臺灣士林地方法院109年度易字
第165號，中華民國109年12月23日第一審判決（起訴案號：臺灣
士林地方檢察署108年度偵字第13374號），提起上訴，本院判決
如下：
    主  文
上訴駁回。
    事  實
甲○○與謝秉勳（涉犯妨害性自主部分，另案偵辦中）係夫妻。緣
甲○○於民國107 年4 月間，因發現謝秉勳與代號A1（姓名、年籍
詳卷，下稱A 女）之成年女子間互傳發曖昧簡訊而懷疑其2人間
係有不軌之婚外情，即要求A 女刪除其等間之簡訊，A 女亦答應
甲○○不再與謝秉勳往來。㈠嗣甲○○於同年10月間發現A 女與謝秉
勳間仍有往來，認為A 女明知其懷孕仍為破壞其家庭之行為，侵
害其配偶權，並致其精神上受有損害，因而深感氣憤，詎其竟未
循正當民事法律途徑訴請賠償，基於強制之犯意，以其所持用之
門號0000000XXX號行動電話，藉由通訊軟體LINE或以傳送簡訊之
方式，先後於107 年10月29日晚間7時10分許（起訴書誤載為107
 年10月30日上午9 時許，應予更正）傳發訊息恫稱：「聽說你
很有錢，你先生還給了你100 萬！謝先生『指謝秉勳』9/ 7晚上為
了送麥當勞給你吃‥我剛收到罰單900 ！4.5 月份我瞎了眼把你
當朋友…體諒你沒有在上班電話盡量我打給你‥怕你繳太多錢‥原
來我多想了（5 、6 月份電話帳單＄2799、1668）…麻煩你買單90
0 ＋2799＋1668＝5367這是我個人跟你要的！我還想要跟你索取精
神賠償10萬（麻煩你不要在去跟謝先生告狀！你想讓我先生知道
我也讓你先生知道）」等語，嗣A 女於翌日上午9 時10分許加回
甲○○上開LINE之好友，因而獲悉前揭訊息內容。又甲○○除傳送上
開訊息外，復於同日中午12時22分許再次傳送訊息接續恫嚇：「
沒關係，我去找你先生要15萬」，經A 女表示其無力負擔，甲○○
仍於同日中午12時27分許再次傳送訊息恫稱：「如果你讓謝先生
知道我也讓你的全家人都知道」、同日中午12時30分許傳送「你
的娘家你的婆家！這也是給你一個教訓」等內容之簡訊予A 女，
復於同日下午1時40分許持續傳發擷取FACEBOOK(即臉書）帳號「
000000 000」之A 女之配偶封面照片、相關資訊及內容含有「這
你先生吧！你讓我老公知道！我也讓你老公全部朋友知道」之訊
息予A 女，以此方式接續脅迫A 女交付款項，嗣經雙方協商後，
將金額縮減為新臺幣（下同）35,367元，A 女受迫不得已乃於同
年11月1 日匯款該等金額予甲○○而行無義務之事。㈡A 女於匯款
後，仍持續與謝秉勳私下聯繫，甲○○於108 年1 月間獲悉前情，
即於108 年1 月8 日至10日間，撥打9 通電話予A 女，要求A 女
出面解釋，A 女未予理會，甲○○因聯絡A 女未果，倍感憤怒，竟
基於恐嚇危害安全之犯意，持前揭行動電話接續於108 年1 月11
日上午9 時許傳送「去一趟樹林…發現你媽媽說的和謝先生說的
有出入…你應該有先知會媽媽套好話吧～她是長輩並不想對她不敬
…我依然會繼續找妳…社區. 公司. 國小……」、同年月12日下午3 
時18分許傳發「你在躲…我一定告跨（「垮」之誤）你，順便讓
你上細說淡水（指臉書社團），我是樹林人（指臉書社團）」等
簡訊，以此加害名譽之事恫嚇A 女，使其因而心生畏懼，致生危
害於安全。
    理  由
一、本案作為認定事實所引用被告以外之人於審判外之供述證據
    ，均未經當事人於言詞辯論終結前聲明異議，本院審酌各該
    證據資料製作時之情況，亦無違法不當及證明力明顯過低之
    瑕疵，依刑事訴訟法第159條之5規定，認均有證據能力。
二、訊據上訴人即被告甲○○固坦認有於前揭事實欄㈠、㈡所示之時
    間，以其所持用之門號0000000XXX號行動電話，藉由通訊軟
    體LINE及以簡訊之方式，先後傳送前開事實欄㈠、㈡所示訊息
    予告訴人A 女，並收受告訴人所匯之35,367 元款項等情，
    惟矢口否認有何強制、恐嚇危害安全之犯行，辯稱：我沒有
    任何恐嚇告訴人的意思，告訴人明知我當時懷孕，還三番二
    次打擾我的家庭，因此我才向告訴人索取精神賠償，且她也
    承認造成我嚴重的傷害，前開款項也是她自願給我的。況告
    訴人自始至終，根本沒有任何心生畏懼的情形，我才是被害
    人云云。經查：
　㈠事實欄㈠強制部分：
　⒈被告於107 年4 月間因發現其夫謝秉勳與告訴人互傳內容曖
    昧之簡訊而懷疑其2人間有婚外情之行為，遂要求告訴人刪
    除簡訊，告訴人斯時亦答應被告不再與謝秉勳往來。惟被告
    於同年10月間再次發現告訴人與謝秉勳間仍有往來，認為告
    訴人即為破壞其家庭之第三者，業已侵害其配偶權，並致其
    精神上受有損害，遂以其所持用之門號0000000XXX號行動電
    話，藉由通訊軟體LINE及訊息之方式，先後於107 年10月29
    日晚間7時10分許傳送訊息：「聽說你很有錢，你先生還給
    了你100 萬！謝先生9/ 7晚上為了送麥當勞給你吃‥我剛收
    到罰單900 ！4.5 月份我瞎了眼把你當朋友…體諒你沒有在
    上班電話盡量我打給你‥怕你繳太多錢‥原來我多想了（5 、
    6 月份電話帳單＄2799、1668）…麻煩你買單900 ＋2799＋1668
    ＝5367這是我個人跟你要的！我還想要跟你索取精神賠償10
    萬（麻煩你不要在去跟謝先生告狀！你想讓我先生知道我也
    讓你先生知道）」，而告訴人於翌日即10月30日上午9 時10
    分許加回被告為LINE之好友，因而獲悉該等訊息內容，被告
    復於同日中午12時22分許再傳送訊息稱：「沒關係，我去找
    你先生要15萬」；旋於同日中午12時27分許再接續傳送訊息
    恫稱：「如果你讓謝先生知道我也讓你的全家人都知道」；
    另於同日中午12時30分許傳送「你的娘家你的婆家！這也是
    給你一個教訓」等內容之簡訊予告訴人，更於同日中午1時4
    0分許持續傳發擷取臉書帳號「000000 000」之告訴人之配
    偶封面照片、相關資訊及內容含有「這你先生吧！你讓我老
    公知道！我也讓你老公全部朋友知道」之訊息予告訴人，經
    告訴人表示其無力負擔10萬元之款項，於雙方協商後，將金
    額縮減為35,367元，告訴人乃於同年11月1 日匯款該筆款項
    予被告等節，業經被告供認在案，復據告訴人於偵訊、原審
    審理時指訴甚詳（他字卷第154至156 、168 、169 頁，原
    審易字卷第239至245 、249 、254 、255 、259至261、365
    至370 頁），復有告訴人及被告所提出之行動電話通訊軟體
    LINE之對話內容擷圖、匯款單據在卷可按（他字卷第26、29
    、31、34頁，原審易字卷第69、73、75、77頁），該等事實
    ，洵堪認定。
　⒉徵諸告訴人於偵訊時指稱：被告傳前開訊息要跟我要10萬元
    ，我感到害怕，我不願意匯給她10萬元，但被告貼了我先生
    的臉書截圖，說要讓我先生、先生的同事及我的婆家、娘家
    丟臉，我不願意付這個錢等語（他字卷第154 、155 、156 
    頁）；嗣於原審審理時陳稱：如果我對被告所傳的那些訊息
    不恐懼的話，就不會付這些錢，我不願意付這些錢。因被告
    說要讓別人知道我跟她先生發生不軌的事，我害怕我先生、
    公司同事及全家人知悉，那他們怎樣繼續在公司或是生活，
    且我的婚姻一定會破碎等語明確（原審易字卷第239 、240 
    頁）。可徵告訴人就被告所傳事實欄㈠所示之訊息內容，因
    其擔心與謝秉勳之交往情節，遭被告告以他人或其配偶，進
    而影響其婚姻、人際關係而感到畏懼，遂不得已而支付前揭
    款項等節，前後所陳一致，核無瑕疵。
　⒊參照告訴人與被告於107 年10月30日中午12時26分、12時47
    分、下午1時04分、1時15分、1時15分至19 分、2時01分許
    之LINE對話訊息內容以觀，可知告訴人一再表示：「但10萬
    我真沒有」、「我真的沒10萬」、「我現在那裡去借10萬」
    、「10萬元哪去了」「我先生都會知道」、「10萬不少」、
    「想一想？」、「唉」、「我明天匯」、「付了會刪訊息不
    會讓我先知道…10萬怎麼著都會他知道的。我退租手邊能湊
    的也26000 。沒有工作戶頭也沒有什麼錢。」等語（原審易
    字卷第73、75、77、79頁）。此外，依被告於同日中午1時1
    9分許所傳送之訊息，亦見其向告訴人稱：「反正10萬我要
    定了！你不要讓你先生和我先生知道！錢拿到之後各自封鎖
    各自刪除！」等語（原審易字卷第77頁）。可知告訴人業已
    表示其無力支付10萬元之款項，被告仍堅持向其索取錢財，
    該等情狀，亦與告訴人前開指訴情節，大致吻合，堪認其所
    陳非虛。基此，告訴人向被告一再表示並無資力負擔該筆款
    項，且衡酌現行一般社會道德觀感及通念，對於婚姻中外遇
    或出軌者，常投以異樣眼光，而認該人未對婚姻忠貞、道德
    觀念低落、不佳，則苟被告確如事實欄㈠所傳送之訊息內容
    ，將告訴人與其先生交往情形轉知、散播予他人知悉，除對
    告訴人之道德形象足以產生負面貶損之效果外，對於告訴人
    家庭成員、親友亦同有顏面、生活上之相當程度上影響，是
    告訴人唯恐被告將其與被告之夫不軌交往之情事告知周遭親
    友，而甚感畏懼，被脅迫籌措款項交付予被告等節，核與常
    情無悖，堪認屬實。
　⒋因故意或過失，不法侵害他人之權利者，負損害賠償責任。
    故意以背於善良風俗之方法，加損害於他人者，亦同。民法
    第195 條第1 項、第2 項之規定請求非財產上之損害賠償，
    於不法侵害他人基於父、母、子、女或配偶關係之身分法益
    而情節重大者，準用之。民法第184 條第1 項及第195 條第
    3 項分別定有明文。又婚姻係以夫妻之共同生活為其目的，
    配偶應互相協力保持其共同生活之圓滿安全及幸福，而夫妻
    互守誠實，係為確保其共同生活之圓滿安全及幸福之必要條
    件，故應解為配偶因婚姻契約而互負誠實之義務，配偶之一
    方行為不誠實，破壞共同生活之圓滿安全及幸福者，即為違
    反因婚姻契約之義務而侵害他方之權利。足認基於身分關係
    而生之配偶權亦屬應受保護之權利，倘配偶之一方行為不誠
    實，與他人發生足以破壞夫妻共同生活之圓滿安全及幸福之
    行為者，則該第三人與不誠實之配偶即為侵害配偶權之民事
    法上共同侵權行為人。是以本案被告於107 年4 月間，發現
    謝秉勳與告訴人間互傳發曖昧簡訊，其主觀上因而懷疑其等
    有婚外情之舉，即要求告訴人刪除簡訊，告訴人亦答應被告
    不再與謝秉勳往來，嗣被告又發現告訴人與謝秉勳間仍有往
    來，認告訴人為破壞其家庭之第三者，侵害其配偶權，使其
    精神受有損害，而向告訴人請求精神受有之損害，於法固屬
    有據。惟權利之行使應權衡行使的手段，須可達成其目的；
    在所有可能達成目的的方法中，選擇最少侵害的手段；所欲
    完成的目的及使用的手段，不能與因此造成的損害或負擔不
    成比例。亦應考量法律規範之目的，兼衡侵害手段與法益保
    障間之適當性、必要性及比例原則，避免流於恣意。亦即被
    告自行向告訴人請求非財產上損害賠償之自助行為，然以民
    法上自助行為固得阻卻其違法性，惟因該自助行為係針對為
    保全受不法侵害之權利，不待該管公務員之救濟，而以己力
    為權利保全之行為，其規範目的在補公權力無法及時介入之
    不足，故其要件極為嚴格，須具備：㈠有自助意思，㈡須為保
    全自己之權利，㈢須其情事急迫而有實施自救行為之必要，㈣
    須限對於債務人之自由予以拘束或財產施以押收或毀損，㈤
    不逾越保護權利所必要之程度，始可阻卻違法。本件被告以
    前揭事實欄㈠所示之舉，對告訴人予以要脅，致使告訴人心
    生畏懼，因而影響其意思決定之自由，被告之目的實現依其
    情況並無情事急迫而有實施自救行為之必要，顯已逾越保護
    權利所必要之程度，已難認為屬合法保護其權利之自助行為
    至明。
　⒌按行為人以使人行無義務之事或妨害人行使權利為目的，而
    其強暴、脅迫已達於剝奪人行動自由之程度者，固僅成立刑
    法第302 條第1 項之剝奪他人行動自由罪，然苟行為人之施
    強暴、脅迫尚未達於剝奪他人行動自由之程度者，即難論以
    該條之罪；又刑法第305 條之恐嚇危害安全罪，係指單純以
    將來加害生命、身體、自由、名譽、財產之事，恐嚇他人致
    生危害於安全者而言，如對於他人之生命、身體等，以現實
    之強暴、脅迫手段加以危害要挾，使人行無義務之事或妨害
    人行使權利，即應構成刑法第304 條之強制罪，縱有恐嚇行
    為，亦僅屬犯強制罪之手段，無更論以恐嚇危害安全罪之餘
    地，易言之，刑法第304 條之強暴、脅迫，祇以所用之強脅
    手段足以妨害他人行使權利，或足使他人行無義務之事為已
    足，並非以被害人之自由完全受其壓制為必要。是本件被告
    欲以前揭事實欄㈠所為，對告訴人施以要脅，使其心生畏怖
    ，進而影響其意思決定之自由，而使原無意願立即給付賠償
    之告訴人不得已而支付該筆款項，揆諸前揭說明，被告此舉
    符合強制罪之構成要件甚明。至被告所辯，告訴人係自願支
    付其款項云云，除與告訴人前述指陳情節不符外，更與其等
    間之訊息往來內容所彰顯之情狀全然相悖，核為卸責之詞，
    自屬無稽。
　㈡事實欄㈡恐嚇危害安全部分：
　⒈被告於發覺告訴人於前開匯款後，仍持續與謝秉勳有所聯繫
    ，遂於108 年1 月8 日至10日間，先後撥打9 通電話予告訴
    人，要求其出面解釋未果，旋於前述時日，傳送如事實欄㈡
    所示之訊息予告訴人等節，業據被告供認在案，核與告訴人
    於偵訊及原審審理時所陳之情吻合（他字卷第154至156 、1
    69 頁，原審易字卷第244至246 、257 、260至261、369至3
    71 頁），復有告訴人及被告所提出之行動電話簡訊內容擷
    圖在卷可按（他字卷第119 、120 頁，原審易字卷第214 、
    215 頁），該等事實，足堪認定。
　⒉被告固辯稱，告訴人就該等訊息內容並未感到恐懼，且其並
    無恐嚇之意思云云。惟告訴人前開明確陳稱，其就被告所傳
    送之簡訊內容感到心生畏怖之情明確，復衡以一般社會道德
    觀感及通念，對於婚姻中外遇或出軌者，常投以異樣之眼光
    ，且認該人未對婚姻忠貞，其道德觀念有所偏差、低落，復
    依被告前述所傳送之訊息內容以觀，其表明欲對告訴人之家
    庭、親戚、友人間暨告訴人所參與之電腦臉書社群團體之個
    人形像及人際關係嚴重產生負面貶損之效果，自屬惡害通知
    之恐嚇言詞無訛，且告訴人因此感到畏懼之情，亦與常情無
    悖，是被告辯以告訴人就該等訊息內容未感到懼怕云云，顯
    屬無稽。至被告另辯以，其並無恐嚇之意思云云，惟參酌被
    告係對告訴人甚為憤怒始傳送前開訊息，且該訊息之內容顯
    係表示欲使告訴人之名譽掃地，已如前述，據此足認被告傳
    送該等訊息之目的，係為了恫嚇告訴人甚明，被告前開辯詞
    ，顯與其該等舉止，容有扞格，核為卸責之詞，洵無可採。
　㈢從而，被告前揭辯詞，俱不足採，其本件犯行，事證明確，
    洵堪認定，應依法論科。
三、論罪：
　㈠被告行為後，刑法第304 條、第305 條業於108 年12月25日
    修正公布，並自同年月27日起生效施行，修正前刑法第304
    條「以強暴、脅迫使人行無義務之事或妨害人行使權利者，
    處三年以下有期徒刑、拘役或九千元以下罰金。前項之未遂
    犯罰之。」、第305 條規定「以加害生命、身體、自由、名
    譽、財產之事，恐嚇他人致生危害於安全者，處二年以下有
    期徒刑、拘役或三百元以下罰金」，並依刑法施行法第1 條
    之1 第1 項、第2 項前段規定：「中華民國94年1 月7 日刑
    法修正施行後，刑法分則編所定罰金之貨幣單位為新臺幣。
    94年1 月7 日刑法修正時，刑法分則編未修正之條文定有罰
    金者，自94年1 月7 日刑法修正施行後，就其所定數額提高
    為30倍」，是刑法第304 條、第305 條於修正後將修正前所
    定罰金數額分別提高為30倍，使罰金上限為新臺幣9,000 元
    ，堪認本次修正僅將罰金數額調整換算後予以明定，對被告
    並無有利或不利之情形，非屬刑法第2 條所指之法律有變更
    者，自毋庸依該規定為新舊法比較，而應逕行適用裁判時法
    即修正後刑法第304 條、第305 條規定。 
　㈡核被告就事實欄㈠所為，係犯刑法第304 條第1 項之強制罪。
    至公訴意旨認被告係犯恐嚇取財罪云云。惟刑法第346 條第
    1項之恐嚇取財罪，係以意圖為自己或第三人不法所有為構
    成要件之一，若僅以恐嚇方法使人交付財物，而並無不法所
    有之意圖者，縱令其行為或可觸犯他項罪名，要無成立本條
    之恐嚇罪，而本件告訴人確與被告之夫謝秉勳間有不當交往
    情形，已如前述，是被告主觀上認為告訴人侵害其配偶權，
    而得向告訴人索取非財產上之損害賠償，自非無據，是被告
    顯無為自己或第三人不法所有之意圖，核與刑法第346 條第
    1 項之恐嚇取財罪之構成要件有間，起訴書所指，容有誤會
    ，惟因起訴之基本社會事實同一，復經本院於審理時諭知該
    部分所涉之法條（本院卷第108頁），已無礙於被告之防禦
    權，本院自得予以審理，爰變更起訴之法條。另核被告就事
    實欄㈡所為，則係犯刑法第305 條之恐嚇危害安全罪。
　㈢被告於事實欄㈠、㈡所為，於各該行為中所為數次脅迫、恐嚇
    行為，各係於密切接近之時地實施，侵害同一法益，各行為
    之獨立性極為薄弱，依一般社會健全觀念，在時間差距上，
    難以強行分開，在刑法評價上，以視為數個舉動之接續施行
    ，合為包括之一行為予以評價，較為合理，應各論以接續犯
    一罪。
　㈣被告前揭所犯之強制、恐嚇危害安全罪，其犯意各別，行為
    互殊，應予分論併罰。
四、上訴駁回部分：
　　原審認被告罪證明確，適用刑法第304 條第1 項、第305 條
    、第51條第6 款（原審誤載為第5款，惟無礙判決本旨，由
    本院予以更正）、第41條第1 項前段、第38條第2 項、第4 
    項規定，審酌被告因認為其夫與告訴人間發生婚外感情，侵
    害其配偶權利，其向告訴人請求賠償本為洵屬正當為法之所
    法，然其竟未能採取理性手段妥善溝通、協調雙方家庭間所
    生紛爭，或採取法律訴訟程序依法保障其權利，逕自力採取
    如事實欄㈠、㈡所示強制、恐嚇之非法手段加以處理，造成告
    訴人擔心名譽遭到被告侵害而心生畏懼之行為程度，雖告訴
    人介入被告之婚姻、家庭生活亦與有過失，被告犯後迄未能
    與告訴人達成和解或賠償；並衡酌被告並無前科，素行尚可
    ，本案中係以行動電話通訊軟體、簡訊實施犯罪，犯罪手段
    並非甚為惡劣，暨其犯後供承其行為過程之態度；復考量其
    自承之智識程度、家庭、生活、經濟狀況等一切情狀，就事
    實欄㈠、㈡所示犯行，分別量處拘役40日、20日，並考量本案
    之犯罪時間均甚為接近，二罪之犯罪型態及罪質多屬相同，
    所犯數罪對法益侵害之加重效應較低，定應執行拘役45日，
    且就宣告刑、所定之應執行刑，均諭知易科罰金之折算標準
    。復說明：㈠被告所為本件事實欄㈠犯罪所得財物現金35,367
     元，告訴人應有侵害被告之配偶權業如上述，雖其手段不
    法，然被告本得依民法相關規定請求非財產上之損害賠償，
    原審權衡被告與告訴人雙方身分、經濟財務狀況、侵害權利
    性質、不法獲利金額、告訴人對於被告之損害亦應負擔賠償
    等一切情狀，認為若諭知沒收此部分金額對被告顯有有過苛
    之虞，亦非事理之平，爰不諭知沒收。㈡被告實施供本件事
    實欄㈠、㈡犯罪所用之行動電話（oppo廠牌）壹支（含SIM壹
    枚），為其所有，業據被告於原審審理時陳明在卷，雖未扣
    案，認應於各犯罪犯行項下諭知沒收，於全部或一部不能沒
    收或不宜執行沒收時，追徵其價額。核其認事用法俱無違誤
    ，量刑及沒收亦尚屬允當，被告猶執前詞否認犯行，核屬無
    稽，已詳如前述，是其上訴無理由，應予駁回。
據上論斷，應依刑事訴訟法第368條，判決如主文。
本案經檢察官何嘉仁到庭執行職務。
中　　華　　民　　國　　110 　年　　5 　　月　　12　　日
                  刑事第二十五庭審判長法　官  邱滋杉
                                      法　官  黃翰義
                                      法　官  陳彥年
以上正本證明與原本無異。
不得上訴。
                                      書記官  彭秀玉
中　　華　　民　　國　　110 　年　　5 　　月　　12　　日